【裁判字號】    92,上訴,1216
【裁判日期】    921015
【裁判案由】    懲治走私條例
【裁判全文】
臺灣高等法院臺中分院刑事判決                  九十二年度上訴字第一二一六號
    上  訴  人
    即  被  告   丙○○
    選任辯護人  高志明
    上  訴  人
    即  被  告  乙○○
右上訴人因懲治走私條例案件，不服臺灣南投地方法院九十一年度訴字第四九二號中
華民國九十二年四月十八日第一審判決（起訴案號：臺灣南投地方法院檢察署九十一
年度偵字第二四七九、二四八○、二四八一號），提起上訴，本院判決如左：
    主      文
原判決關於丙○○、乙○○部分均撤銷。
丙○○連續銷售私運進口逾公告數額之走私物品，處有期徒刑拾月。扣案如附表所示
之走私物品均沒收。
乙○○連續運送私運進口逾公告數額之走私物品，處有期徒刑捌月。扣案如附表所示
之走私物品均沒收。
    事      實
一、董長發（由檢察官另案偵辦）係乙○○之姊夫，於民國八十九年十月間至九十年
    二月間在泰國曼谷，將夾藏有逾公告完稅價格新台幣（以下同）十萬元之洋菸（
    含在國外製造生產假冒商標之台灣長壽菸）之彈簧床裝於貨櫃內，再以「柏灃食
    品行」名義，自泰國曼谷以貨櫃夾帶走私進口之方式，運送至台灣基隆港，經由
    基隆海關報關進口，私運未稅菸類進口多次，並即託運至台中縣大肚鄉○○路○
    段九三六號東興振業股份有限公司倉儲事業部倉庫（下稱東興倉儲）藏放，其詳
    細日期及方式如下：
    （一）於八十九年十月十一日，在泰國曼谷，以編號ＹＴＬＵ0000000號
          貨櫃，走私進口。於八十九年十月二十三日以柏灃食品店之名義自基隆港
          報關進口。
    （二）於八十九年十一月五日，在泰國曼谷，以編號ＹＴＬＵ0000000號
          貨櫃走私進口。於八十九年十一月十五日以柏灃食品店之名義自基隆港報
          關進口。
    （三）於八十九年十一月十八日，在泰國曼谷，以編號ＣＡＸＵ0000000
          號貨櫃貨櫃走私進口，於八十九年十一月二十九日以柏灃食品店名義自基
          隆港報關進口。
    （四）於八十九年十二月二十日，在泰國曼谷，以編號ＹＴＬＵ0000000
          號貨櫃走私進口，於八十九年十二月三十一日以柏灃食品店名義自基隆港
          報關進口。
    （五）於八十九年十二月二十七日，在泰國曼谷，以編號ＣＳＴＵ000000
          0號、ＹＴＬＵ0000000號二只貨櫃走私進口，於九十年十一月五
          日以柏灃食品店名義自基隆港報關進口。
    （六）於九十年一月七日，在泰國曼谷，以編號ＩＥＡＵ0000000號貨櫃
          走私進口，於九十年一月十七日以柏灃食品店名義自基隆港報關進口。
    （七）於九十年二月十一日，在泰國曼谷，以編號ＹＴＬＵ0000000號、
          ＹＴＬＵ0000000號二只貨櫃走私進口如附件所示，完稅價格三百
          二十八萬四千一百八十九元，於八十九年十二月三十一日以柏灃食品店名
          義自基隆港報關進口。
二、丙○○於八十八年底，在中國大陸廈門認識董長發後，即基於銷售私運進口逾公
    告數額管制物品走私洋菸之概括犯意，自八十九年十月間起至九十年二月間止，
    多次以每只貨櫃約一百八十萬元不等之價格向董長發購買上開走私進口逾公告數
    額之未稅洋菸，並僱請知情之乙○○自台中縣大肚鄉東興倉儲倉庫，將上開藏有
    走私進口洋菸之彈簧床，運送至彰化縣員林鎮○○路百山附近之鐵皮屋或彰化
    縣福興鄉福寶村鐵皮屋倉庫。取下彈簧床內之走私進口洋菸後，再僱請司機將彈
    簧床運送至九二一地震災區之南投縣縣政府等地捐贈。丙○○則連續將上開所購
    得之走私進口洋菸，在彰化縣、雲林縣地區銷售予中盤商、攤販或零售商，每條
    約獲利五元至十元。另丙○○明知長壽香煙上「長壽」及老翁、鶴等圖案，係台
    灣菸酒股份有限公司向經濟部中央標準局（嗣改制為智慧財產局）申請註冊之商
    標（行為時專用期限延展至九十一年十月三十一日，現延展為一百零一年十月三
    十一日），仍意圖欺騙他人販賣使用上開長壽老翁、及鶴等商標圖案之仿冒長壽
    菸。
三、乙○○係董長發之小舅，明知上開洋菸係走私進口之管制物品，竟基於運送走私
    物品之概括犯意，受丙○○之僱用，於八十九年十月間至九十年一月間，多次至
    台中縣大肚鄉東興倉儲倉庫，將上開走私進口之洋菸提領後，利用不知情之林文
    禎、黃棟樑等人運送至彰化縣員林鎮○○路近百山附近之鐵皮屋或彰化縣福興
    鄉福寶村鐵皮屋倉庫，交付給丙○○。於丙○○取下藏置於彈簧床內之走私進口
    洋菸後，再僱請司機將彈簧床載至九二一震災災區之南投縣等地捐贈。乙○○又
    於九十年二月二十三日上午八時許，至台中縣大肚鄉○○路○段東興倉儲事業部
    倉庫，提領ＹＴＬＵ0000000號貨櫃內之藏置走私進口洋菸之彈簧床二百
    一十四床，欲運送給丙○○。於運送途中，因董長發通知已被警跟監，指示其改
    運送至南投縣南投市○○路南投縣立殯儀館前之南投縣政府倉庫，假裝成捐贈。
    嗣為跟監之員警於南投縣立殯儀館前攔阻查獲，並於台中縣大肚鄉東興倉儲查獲
    ＹＴＬＵ0000000０號內之走私進口洋菸共八十床。
四、案經內政部警政署保安警察第三總隊第三大隊報請臺灣高雄地方法院檢察署檢察
    官呈請臺灣高等法院檢察署檢察長令轉臺灣南投地方法院檢察署檢察官偵查起訴
    。
    理      由
一、查董長發如事實欄一所示之走私進口管制物品洋菸之犯行，業據上訴人即被告丙
    ○○、乙○○供承在卷，並經證人即華岡船務代理有限公司業務課長楊事正、勝
    利報關行報關士廖隆寬、東興倉儲事業部課長莊國義，於警訊時證述屬實（見警
    訊卷二第四、一頁、警訊卷一第十一頁）。並有進口報單七張附卷可憑（見警訊
    卷二第七至十三頁）；且有如附表所示之走私進口洋菸扣案可證。足認董長發確
    有私運上開洋菸進口。另扣案走私進口如附件所示之洋菸，其完稅價格為三百二
    十八萬四千一百八十九元，有高雄關稅局所出具完稅價格證明可憑（見警訊卷二
    第五頁）。如附件所示之未稅洋菸係以二只貨櫃分別走私進口二百十四床、八十
    床，其完稅價格全部為三百二十八萬四千一百八十九元，縱以一只貨櫃走私八十
    床之洋菸比例計算，其完稅價格亦超過丙種管制進口物品完稅價格十萬元，足認
    上開各次私運進口之數額，均逾完稅價格十萬元之公告數額。另上開各次私運管
    制物品之起運口岸為泰國曼谷；上開彈簧床之製造國為泰國，亦有進口報單七張
    附卷可憑（見警訊卷二第七至十三頁），足認上開洋菸是自泰國進口。董長發上
    開各次走私運管制物品洋菸進口之犯行，可以認定。又所謂洋菸，係指在國外製
    造、生產之菸類。並不因將洋菸故為國產菸之包裝，即認為非洋菸。是扣案之仿
    冒長壽商標之香菸，係在國外製造包裝，並自泰國裝船進口，自屬洋菸。
二、上訴人即被告丙○○（下稱被告丙○○）對於右揭銷售走私進口洋菸及販賣仿冒
    商標長壽菸之犯行，均坦承不諱，並有丙○○筆記本扣案可憑（原本置贓物庫，
    影本見高雄地檢偵字第四五一○號卷第十九至二八頁）。扣案長壽菸係偽菸，亦
    有台灣菸酒公賣局內埔菸廠九十年三月六日（九○）內菸試字第○七七八號函可
    稽。又商標圖樣長壽字樣、老翁及仙鶴圖係台灣省菸酒公賣局答經濟部中央標準
    局申請註冊之專用商標圖樣，其專用期間為自七十一年十一月一日起至一○一年
    十月三十一日，此有經濟部中央標準局商標註冊證可證（見原審卷第一八○頁正
    反兩面）。被告丙○○右揭銷售走私物品及販賣仿冒商標物品之犯行，事證明確
    ，可以認定。
三、上訴人即被告乙○○對於右揭運送走私進口之洋菸之犯行，亦坦承不諱，並於本
    院供承，共運送六、七次，每次都是以拖車運送，是從大肚鄉東興倉儲載出，到
    彰化交流道，伊就下車攔車回高雄。司機會和丙○○、董長發聯絡送達目的地。
    被查獲之該批藏有洋菸之彈簧床，是受丙○○、董長發指示，才改送至南投市等
    語（見本院卷第三九頁）；核與同案被告丙○○所供述，被告乙○○通常會前來
    配合提領彈簧床，運送至其倉庫。九十年二月二十二日董長發打電話給伊，謂隔
    日即二十三日有一批彈簧床要給縣政府，並且告知接運該批夾藏之香菸。如果路
    上沒有異狀，就直接運送至伊倉庫；有狀況發生，便通知乙○○將該批彈簧床送
    到縣政府找王課長，表明作為賑災用等語（見高雄地檢偵字第四五一○號偵查卷
    第十四頁、十六、十七頁）。證人即東倉儲倉庫之課長莊國義亦證稱：九十年二
    月二十二日十六時許，乙○○打電話通知於翌日即二十三日八點會進來兩只貨櫃
    分別為二十呎、四十呎，請東興倉儲幫忙卸櫃。乙○○委託東興倉儲卸貨六次，
    均於前一天通知準備卸貨工人及裝卸堆高機，將進口之貨櫃之彈簧床搬運至其所
    指定之貨車上，當日就將該貨物載離等語（見警訊卷一第十一、十二頁）。上開
    扣案之洋菸一部分係於南投縣民族路南投縣之殯儀館前ＯＱ─二八三號拖板車上
    被查獲，亦有照片十張可憑（見警訊卷二第十八頁至二八頁）。是被告乙○○右
    揭運送走私物品之犯行，事證明確，可以認定。
四、被告丙○○、乙○○二人於行為後，懲治走私條例第三條第一項經修正，於九十
    一年六月二十六日總統公布施行，由原來法定刑為「五年以下有期徒刑、拘役或
    科或併科新臺幣九萬元以下罰金」，修改為法定刑為「五年以下有期徒刑、拘役
    或科或併科新臺幣一百五十萬元以下罰金」，比較新舊法，應以舊法有利於被告
    ，自應依刑法第二條第一項但書規定，適用行為時前開修正前之懲治走私條例第
    三條第一項之規定。又一次私運完緝獲時稅價格十萬元以上之洋菸，為懲治走私
    條例所規範之丙種管制進口物品。雖懲治走私條例第二條第一項所稱「管制物品
    及其數額」，已經行政院於九十年十二月二十七日公告洋菸非屬管制進口物品物
    ，並自九十一年一月一日刪除。但上開公告之變更，係屬事實變更，不影響被告
    等犯罪之處罰，附此明。
五、被告丙○○銷售私運進口逾公告數額之走私進口洋菸（其中有仿冒長壽菸者），
    核犯懲治走私條例第三條第一項之銷售私運進口逾公告數額之走私物品罪及商標
    法第六十三條之販賣仿冒商標商品罪。丙○○先後數銷售走私物品罪及販賣仿冒
    商標商品罪，均時間緊接，所犯罪名相同，顯係出於概括之犯意為之，為連續犯
    ，爰依刑法第五十六條之規定以一罪論，並加重其刑。所為上開連續銷售走私進
    口物品罪與販賣仿冒商標商品罪，有方法結果之牽連關係，應從一重之銷售走私
    進口物品罪處斷。又運送走私物品之低度行為為高度之銷售行為所吸收，不另論
    罪。公訴人認丙○○係犯懲治走私條例第二條第一項之私運管制物品進口逾公告
    數額罪及商標法第六十三條之輸入仿冒商標商品罪，因並無證據證明被告丙○○
    與董長發有走私進口之犯意聯絡，尚不得論被告丙○○上開之之罪。但丙○○銷
    售走私進口物品及販賣仿賣商標商品之犯行，已經檢察官列為犯罪事實起訴，本
    院自應依法就被告丙○○此部分犯行論究。被告乙○○先後運送逾公告數額走私
    進口物品之犯行，核犯懲治走私條例第三條第一項之運送逾公告數額走私進口物
    品罪。被告乙○○所為數行為，時間緊接，所犯罪名相同，顯係出於概括之犯意
    為之，為連續犯，爰依刑法第五十六條之規定以一罪論，並加重其刑。乙○○利
    用不知情之人運送走私物品為間接正犯。公訴人認被告乙○○係犯私運逾公告數
    額管制物品進口罪，因並無證據足以證明其涉犯此部分犯行，但檢察官已就乙○
    ○運送走私物品犯行，列為犯罪事實，而予起訴，本院亦應依法予以論究。
六、上開各次私運進口之洋菸係自泰國曼谷進口，原審判決認是自中國大陸地區私運
    進口，認事未洽。又並無證據證明被告二人有與董長發共犯私運管制物品進口之
    犯意聯絡，原審判決認被告二人與董長發有犯意聯絡，認事亦有未洽。被告丙○
    ○、乙○○上訴意旨略以其等並未走私進口管制物品，指摘原審判決不當，其等
    上訴，為有理由，應由本院將原審判決關於被告丙○○、乙○○部分均撤銷，並
    自為判決。
七、爰審酌被告丙○○、乙○○均素行良好，有台灣高等法院被告全國前案紀錄表、
    台灣南投地方法院檢察署刑案資料查註紀錄表可按；運送、銷售之洋菸，數量甚
    多，為期不短，對於國內經濟秩序之危害非輕，復直接侵害台灣菸酒股份有限公
    司對於產銷之長壽香煙之商標權益，間接導致消費者誤認，及被告等犯罪之動機
    、目的、手段、所生之危害，犯罪後態度等一切情狀，各量處如主文所示之刑。
    扣案如附表所示之未稅菸類，雖非屬違禁物，然係被告二人供犯罪所用之物，應
    依刑法第三十八條第一項第二款之規定宣告沒收；其中扣案如附表所示之長壽香
    煙，屬同一商品使用相同於他人註冊商標圖樣而加以輸入之商品，兼具有仿冒商
    品之性質，應併依商標法第六十四條之規定宣告沒收。
八、公訴意旨另略以：被告二人自八十九年三月間起至九十年二月二十三日止，與案
    外人董長發基於犯意聯絡，自中國大陸地區，以彈簧床夾帶方式，私運管制物品
    未稅洋菸（包含仿冒長壽商標專用權之長壽香菸）進口，認被告二人涉犯懲治走
    私條例第二條之私運管制物品進口逾公告數額罪、商標法第六十三條之輸入仿冒
    商商品罪嫌云云。惟查，被告丙○○、乙○○均否認有與董長發共同走私進口洋
    菸之犯行，丙○○辯稱其係向董長發購買走私菸來販賣，伊並未參與走私進口事
    等語。被告乙○○亦辯稱：伊僅係受僱提領運送上開私運進口之洋菸給丙○○，
    伊並未參與走私進口事等語。查依卷內已有之事證，僅能證明被告丙○○自台中
    縣大肚鄉東興倉儲將上開私運進口之洋菸運送至其彰化縣福興鄉或員林鎮其倉庫
    之行為後予以銷售；而乙○○之行為，亦僅係自東興倉儲運送上開走私進口之洋
    菸予丙○○。上開行為均係私運進口後之運送、銷售行為，並非私運管制進口物
    品罪之構成要件行為。而證人即華岡船務代理有限公司業務課長楊事正、勝利報
    關行報關士廖隆寬、東興倉儲事業部課長莊國義等人之證詞，亦均不足以證明被
    告二人有參與私運進口之行為。自不能僅以被告丙○○向董長發購買走私進口之
    洋菸；被告乙○○運送私運進口之洋菸，即認定其二人有私運洋菸及仿冒商標商
    品進口之犯行。被告二人被訴私運管制物品、仿冒商標商品進口之犯行，不能證
    明。因被告二人此部分犯行與上開有罪之銷售、運送犯行，有高低度之吸收關係
    ，爰不另為無罪之諭知。
九、被告乙○○經合法傳喚，無正當理由不到庭，爰不待其陳述逕行判決。
十、據上論斷，應依刑事訴訟法第三百七十一條、第三百六十九條第一項前段、第三
    百六十四條、第二百九十九條第一項前段、修正前懲治走私條例第三條第一項、
    第十一條，商標法第六十三條、第六十四條，刑法第十一條、第二條第一項但書
    、第五十六條、第五十五條、第三十八條第一項第二款，判決如主文。
本案經檢察官甲○○到庭執行職務。
中      華      民      國      九十二     年     十      月    十五    日
                                臺灣高等法院臺中分院刑事第九庭
                                      審判長法  官  陳  筱  珮
                                            法  官  蔡  名  曜
                                            法  官  趙  春  碧
右正本證明與原本無異。
如不服本判決應於收受送達後十日內向本院提出上訴書狀，其未敘述上訴之理由者並
得於提起上訴後十日內向本院補提理由書（均須按他造當事人之人數附繕本）。
                                            書記官  陳  文  琴
中      華   民      國      九十二     年     十      月    十六    日
懲治走私條例第三條第一項：
運送、銷售或藏匿前條第一項之走私物品者，處五年以下有期徒刑、拘役或科或併科
新台幣九萬元以下罰金。
以犯前項之罪為常業者，處一年以上七年以下有期徒刑，得併科新台幣二十萬元以下
罰金。
第一項之未遂犯罰之。
                                                                        Ｒ


司法院資訊處製作；財團法人民間司法改革基金會備份。
